臺灣臺南地方法院民事判決
111年度家繼簡字第34號
原      告  陳世寶  住○○市○○區○○○路0○0號
訴訟代理人  許雅芬法扶律師
被      告  陳世明
            凌陳玉蘭  

            陳朕  
            陳緯紘
            陳洺澧
            陳心語
            陳金發
            陳麗美
            陳麗虹
            鍾智鈞
            鍾欣卉
            鍾怡康
            財政部國有財產署南區分署即繼承人陳進財之遺產
            管理人
上  一  人
法定代理人  黃莉莉
訴訟代理人  魯美菲
上列當事人間請求分割遺產事件，本院於民國111年11月28日言
詞辯論終結，判決如下：
    主      文
一、兩造公同共有被繼承人庚○○所遺如附表一所示之遺產應予
　　變價分割，所得價金由兩造按如附表二所示之應繼分比例分
    配。
二、訴訟費用由兩造按如附表二所示之應繼分比例負擔。
    事實及理由
壹、程序方面：
一、按訴狀送達後，原告不得將原訴變更或追加他訴，但該訴訟
    標的對於數人必須合一確定時，追加其原非當事人之人為當
    事人者，不在此限，民事訴訟法第255條第1項第5款定有明
    文。此規定依家事事件法第51條，準用於家事訴訟事件。查
    被繼承人庚○○之繼承人陳進財於民國105年11月1日死亡，其
    繼承人均已依法拋棄繼承，經臺灣高雄少年及家事法院以10
    6年度司繼字第2871號民事裁定選任財政部國有財產署南區
    分署為陳進財之遺產管理人，此有財政部國有財產署南區分
    署111年9月28日台財產南接字第11120012320號函及其檢附
    之民事裁定、確定證明書等件在卷可憑（見本院家繼簡字卷
    第113至127頁），而陳進財繼承自被繼承人庚○○公同共有之
    遺產，亦屬陳進財之遺產，就此訴訟應以其遺產管理人即財
    政部國有財產署南區分署為被告，而就分割被繼承人庚○○遺
    產之訴，為固有必要共同訴訟，對於原告、被告財政部國有
    財產署南區分署及其餘被告必須合一確定，故原告於111年1
    0月12日具狀追加財政部國有財產署南區分署為被告，揆之
    首揭規定，原告所為訴之追加核無不合，應予准許。
二、又被告丙○○、甲○○○、辛○、壬○○、己○○、乙○○、戊○○、癸○○
    、子○○、卯○○、寅○○、丑○○經合法通知，均未於言詞辯論期
    日到場，核無民事訴訟法第386條所列各款情形，依家事事
    件法第51條準用民事訴訟法第385條第1項規定，爰依原告之
    聲請，由其一造辯論而為判決。
貳、實體方面：
一、原告主張：被繼承人庚○○於民國98年11月21日死亡，遺有如
    附表一所示遺產（下稱系爭遺產），兩造為被繼承人庚○○之
    法定繼承人，應繼分比例如附表二所示。兩造就系爭遺產並
    無不分割之約定，然對於分割方法無法達成協議，因系爭遺
    產面積非大，共有人數眾多，為利於土地使用及符合訴訟經
    濟，避免法律關係複雜化，原告爰依民法第1164條、第830
    條第1項、第2項準用同法第824條規定，請求將系爭遺產予
    以變價分割，所得價金由兩造按如附表二所示之應繼分比例
    分配等語，並聲明：如主文第1項所示。
二、被告方面：
（一）被告財政部國有財產署南區分署以：同意按原告主張之方
      式變價分割等語。
（二）被告丙○○、甲○○○、辛○、壬○○、己○○、乙○○、戊○○、癸○○
      、子○○、卯○○、寅○○、丑○○均未於言詞辯論期日到場，亦
      未提出書狀作何聲明或陳述。
三、得心證之理由：
（一）原告主張之上開事實，業據其提出被繼承人庚○○之繼承系
      統表、其全體繼承人之戶籍謄本、土地登記第一類謄本等
      件為證（見本院南司簡調字卷第43至46、71至99頁），堪
      認屬實。
（二）次按繼承人有數人時，在分割遺產前，各繼承人對於遺產
      全部為公同共有；繼承人得隨時請求分割遺產，民法第11
      51條、第1164條本文分別定有明文。又遺產之公同共有係
      以遺產之分割為其終局目的，而以公同共有關係為暫時的
      存在。且在公同共有遺產分割自由之原則下，民法第1164
      條規定，繼承人得隨時請求分割遺產，該條所稱之「得隨
      時請求分割」，依同法第829條及第830條第1項規定觀之
      ，自應解為包含請求終止公同共有關係在內，俾繼承人之
      公同共有關係歸於消滅而成為分別共有，始不致與同法第
      829條所定之旨趣相左，庶不失繼承人得隨時請求分割遺
      產之立法本旨（最高法院93年度台上字第2609號判決意旨
      參照）。再共有物之分割，依共有人協議之方法行之；分
      割之方法不能協議決定，或於協議決定後因消滅時效完成
      經共有人拒絕履行者，法院得因任何共有人之請求，命為
      下列之分配：一、以原物分配於各共有人。但各共有人均
      受原物之分配顯有困難者，得將原物分配於部分共有人。
      二、原物分配顯有困難時，得變賣共有物，以價金分配於
      各共有人；或以原物之一部分分配於各共有人，他部分變
      賣，以價金分配於各共有人，民法第824第1項、第2項分
      別定有明文。又裁判分割共有物，究依何種方式為適當，
      法院有自由裁量之權，並應斟酌當事人之聲明、共有物之
      性質、經濟效用及全體共有人之利益等情事公平決之，不
      受當事人聲明之拘束。本院斟酌系爭遺產之性質、經濟效
      用及繼承人之利益等情事，認系爭遺產應予變價分割，所
      得價金由兩造按如附表二所示之應繼分比例分配為適當。
四、綜上所述，原告依第1164條規定，請求將兩造所公同共有之
    系爭遺產變價分割，所得價金由兩造按如附表二所示之應繼
    分比例分配，為有理由，應予准許，爰判決如主文第1項所
    示。
五、按因共有物分割、經界或其他性質上類似之事件涉訟，由敗
    訴當事人負擔訴訟費用顯失公平者，法院得酌量情形，命勝
    訴之當事人負擔其一部；共同訴訟人，按其人數，平均分擔
    訴訟費用，但共同訴訟人於訴訟之利害關係顯有差異者，法
    院得酌量其利害關係之比例，命分別負擔；法院為終局判決
    時，應依職權為訴訟費用之裁判，民事訴訟法第80條之1、
    第85條第1項、第87條第1項分別定有明文。本件原告之訴為
    有理由，系爭遺產經變價分割後，兩造均可各自按其應繼分
    比例取得價金，原告與被告之間實互蒙其利，是本院認本件
    第一審訴訟費用應由兩造按附表二所示之應繼分比例負擔。
六、訴訟費用負擔之依據：家事事件法第51條，民事訴訟法第80
    條之1、第85條第1項。            
中　　華　　民　　國　　111 　年　　11　　月　　30　　日
                  家事法庭  法  官  游育倫
以上正本係照原本作成。
如對本判決上訴須於判決送達後20日內向本院提出上訴狀(附具
繕本)，並應繳納上訴費用。
中　　華　　民　　國　　111 　年　　11　　月　　30　　日
                            書記官 李鎧安　　　　　　　
附表一：被繼承人庚○○之遺產明細
標的 面積 (平方公尺) 權利範圍 臺南市○○區○○段0000地號土地 83.41 公同共有2分之1 
附表二：兩造之應繼分比例
編號 繼承人 應繼分比例 1 原告丁○○ 5分之1 2 被告丙○○ 5分之1 3 被告甲○○○ 5分之1 4 被告辛○ 120分之1 5 被告壬○○ 120分之1 6 被告己○○ 120分之1 7 被告乙○○ 120分之1 8 被告戊○○ 20分之1 9 被告癸○○ 20分之1 10 被告子○○ 20分之1  11 被告卯○○ 720分之13  12 被告寅○○ 720分之13  13 被告丑○○ 72分之1  14 被告財政部國有財產署南區分署即繼承人陳進財之遺產管理人 6分之1